臺灣士林地方法院交通事件裁定　　　　　　　　　　九十三年度交聲字第三七五號
　　原處分機關　交通部公路總局台中區監理所
　　異　議　人
　　即受處分人　甲○○
右列受處分人因違反道路交通管理處罰條例案件，對於交通部公路總局台中區監理所
民國九十三年五月六日中監違字第裁六○─Ａ四Ｍ四○○七一四號裁決（原處分案號
：台北市政府警察局北市警交大字第Ａ四Ｍ四○○七一四號）不服，聲明異議，本院
裁定如左：
    主      文
原處分撤銷。
甲○○不罰。
    理      由
一、按禁行方向標誌，用以告示車輛駕駛人禁行之方向。設於禁止各種車輛右轉、左
  　轉或左右轉「道路入口附近顯明之處」。有時間、車種、車道特殊規定者，應在
    附牌內說明。又懸掛式標誌，係利用陸橋或支架懸掛於車道上方，得視左列情況
　　線以上者。(四)車道使用繁雜之處所。(五)標誌密集之處所。(六)交流道密集之路段。
  　(七)出口匝道為多車道者。(八)交通組成之大型車比率較高者。(九)出口匝道在左側者
    ，道路交通標誌標線號誌設置規則第七十四條第一項及第十七條分別定有明文。
二、原處分意旨略以：異議人即受處分人甲○○駕駛車號五Ａ─○七一三號自用小客
    車，於民國（下同）九十三年四月七日晚上九時許，在台北市大安區○○○路與
    八德路口，在設有禁止左轉之路段迴車，經台北市政府警察局交通警察大隊警員
    當場攔停舉發，爰依道路交通管理處罰條例第四十九條第一項第三款、第六十三
    條第一項第一款裁處罰鍰九百元，並記違規點數一點等情。
三、本件異議意旨略以：受處分人固有於右揭時、地於禁止左轉之路段迴車之事實，
    然當時復興南北路沿線快車道入口處均設有「禁止左轉」之標誌，惟獨在八德路
    口內側車道上方及該道路入口處未設置懸掛式禁止左轉標誌，僅設置於遠端外側
    車道，易使駕駛人誤認內側車道可以左轉，該路口之交通標誌設置不完善，以致
    受處分人行經該路段時，因視線被右前方之公車擋住，未看到右前方遠端號誌燈
    上禁止左轉之標誌而認為可以左轉，受處分人認舉發並無理由，為此對原處分聲
    明異議等語。
四、本件受處分人甲○○駕駛車號五Ａ─○七一三號自用小客車，於九十三年四月七
    日晚上九時許，在台北市大安區○○○路與八德路口，於設有禁止左轉標誌之路
    段迴車（於復興南路上），當場經員警攔停掣單舉發，並依道路交通管理處罰條
    例第四十九條第一項第三款裁處罰鍰九百元及依第六十三條第一項第一款記違規
    點數一點等情，有台北市政府警察局北市警交大字第Ａ四Ｍ四○○七一四號舉發
    違反道路交通管理事件通知單影本一紙在卷可稽，核與證人即舉發員警邱讚隆到
    庭所述情節相符（參本院九十三年七月十九日訊問筆錄），受處分人對其於禁止
    左轉路段迴車之事實亦不否認，但抗辯禁止左轉之標誌設置不完善，以致其無從
    知悉該路段係禁止左轉之路口，應不可歸責於伊等語。查依警員邱讚隆及受處分
    人提出之違規路段附近各路口之照片顯示：(一)本件違規路口復興南路與八德路口
    之禁止左轉標誌係設於右前側（以在內側車道駕車而言）紅綠燈號誌之支架上，
    在道路左轉入口附近並未施設標誌。(二)復興南路與忠孝東路口亦係設於右前側紅
    綠燈號誌之支架上。(三)迄復興南路與市○○道路口，該標誌係設於右側人行道上
    及道路左轉入口前之紅綠燈支架上等情。是依駕駛人於復興南路之行向而言，於
    行經忠孝東路口時，須注意右前側之禁止號誌，於市○○道口，僅注意路口處之
    禁止標誌即可，惟繼續前行至八德路口時，忽又變為須注意右前側之禁止標誌，
    如此缺乏一致標準之施設禁止標誌，必將導致駕駛人無所適從，實屬顯然。尤以
    依首揭法規所示，禁止標誌原則上須設於「道路入口附近顯明之處」，縱屬合於
    上揭九項條件之懸掛式標誌，解釋上除非有事實上之困難，亦不應違反上述設置
    之原則，亦即應儘可能設於道路入口顯明之處，以使駕駛人容易理解該禁止標誌
    而易於遵守行車秩序；本件違規路段復興南路沿線均有捷運通過，如欲禁止車輛
    左轉，將該禁止標誌設於道路左轉入口處支撐捷運軌道之水泥柱上或在其附近設
    置豎立式標誌，應非難事，此觀卷附照片所示復興北路南京東路口、復興南路（
    南向）八德路口、復興南路（南向）市○○道口及復興南路（南向）忠孝東路口
    ，均將禁止標誌施設於道路入口附近顯明之中央分隔地區自明，且台北市交通工
    程處亦認其九十三年度將於內側中央分隔島上設立一面禁止左轉標誌等情，有該
    處九十三年四月三十日北市交工設字第09331274900 號函一件可參，益見本件違
    規路段並無任何不能設置禁止標誌於道路入口顯明處之理由存在。綜上，本件禁
    止左轉之標誌既未依規定設置，駕駛人無從知悉何路段屬不得左轉之道路，即應
    認受處分人欠缺違反交通禁止號誌處罰規定之故意或過失責任。原處分未予詳查
    ，遽予裁罰，尚有未洽，本件異議為有理由，自應由本院撤銷原處分，逕為諭知
    受處分人不罰，以臻適法。
據上論斷，應依道路交通案件處理辦法第二十條前段，裁定如主文。
中　　　華　　　民　　　國　　九十三　　年　　　十　　　月　　二十七    日
                                  臺灣士林地方法院交通法庭
                                      法  官  朱  光  仁
右正本證明與原本無異。
如不服本裁定，應於送達後五日內，向本院提出抗告狀。
                                      書記官  劉  政  惠
中　　　華　　　民　　　國　　九十三　　年　　　十　　　月　　二十七    日
